【裁判字號】    99,訴,1554
【裁判日期】    991022
【裁判案由】    給付貨款等
【裁判全文】
臺灣臺北地方法院民事判決              99年度訴字第1554號
原      告  己○○○○○○○○.
訴訟代理人  戊○○
被      告  甲○○
            丙○○即施柏安）.
上列當事人間請求給付貨款等事件，本院於民國99年10月12日言
詞辯論終結，判決如下：
    主      文
被告丙○○應給付原告新臺幣壹佰陸拾捌萬陸仟元，及自如附表
所示提示日起至清償日止，按年息百分之六計算之利息。
原告其餘之訴駁回。
訴訟費用由被告丙○○負擔十分之九，餘由原告負擔。
原告其餘假執行之聲請駁回。
    事實及理由
一、原告原主張被告施瑞田持被告丙○○（即施柏安）所簽發支
    票支付貨款，惟支票提示後未獲付款，起訴請求被告施瑞田
    給付貨款，並請求丙○○給付票款，嗣確定施瑞田之真實姓
    名為甲○○，於民國99年7月2日更正被告施瑞田之姓名為甲○○，並變更其聲明為：「(一)被告甲○○應給付原告新臺幣
    （下同）1,926,165元，及自起訴狀繕本送達翌日起至清償
    日止，按年息5%計算之利息。(二)被告丙○○應給付原告如附
    表所示之金額，及自附表所示之日起至清償日止，按年息6%
    計算之利息。(三)前二項聲明，如其一被告已為給付，他項被
    告於該給付案為內免除給付義務。(四)第1項聲明，願供擔保
    ，請准宣告假執行。」（見本院卷第59頁），被告甲○○既
    無異議且為言詞辯論（見本院卷第85頁），依民事訴訟法第
    255條第2項規定，原告所為變更自應予准許，先予敘明。
二、原告主張：被告甲○○與丙○○為父子關係，兩人於臺北市
    ○○○路批發與零售市場（下稱環南市場）1236號攤位（下
    稱系爭攤位）從事雞隻買賣，以向不同供應商批入雞隻再為
    轉售為業。伊則獨資經營雞王家禽行，為中部地區之大型雞
    隻供應商，並於環南市場從事雞隻供應業務。自95年5月起
    ，被告甲○○陸續以鴨田雞鴨行名義向伊購買雞隻，並以被
    告丙○○所簽發之支票支付貨款。惟自98年2月起，被告甲○○所交付之貨款支票陸續退票，計積欠97年11月26日至98
    年3月31日所訂雞隻貨款1,926,165元，而被告丙○○發票之
    支票票款亦有1,686,000元未獲兌現。又被告甲○○與丙○○係分別基於不同之法律關係或法律規定而對伊負全部之責
    任，任一被告清償，另一被告債務即同歸消滅。是被告甲○○與丙○○間存在不真正連帶債務之法律關係。為此，依買
    賣及票據法律關係起訴，並聲明：(一)被告甲○○應給付1,92
    6,165元，及自起訴狀繕本送達翌日起至清償日止，按年息5
    %計算之利息。(二)被告丙○○應給付如附表所示之金額，及
    自附表所示之日起至清償日止，按年息6%計算之利息。(三)前
    二項聲明，如其一被告已為給付，他項被告於該給付案為內
    免除給付義務。(四)第1項聲明，願供擔保，請准宣告假執行
    。
三、被告甲○○則以：伊雖曾以「鴨田雞鴨行」名義在系爭攤位
    營業，但因年紀漸長，改由訴外人乙○○即伊之長子經營，
    自96年起再改由丙○○經營，伊僅前往幫忙等語，資為抗辯
    。並聲明：(一)原告之訴及假執行之聲請均駁回。(二)如受不利
    判決，願供擔保，請准宣告免為假執行。
四、被告丙○○則以：系爭攤位係甲○○所經營，除由甲○○對
    外訂購雞隻外，亦由甲○○收取貨款，伊僅單純地將支票借
    給甲○○，並依其指示之發票日及金額簽發支票，無庸支付
    票款等語，資為抗辯。並聲明：原告之訴駁回。
五、原告主張被告甲○○以鴨田雞鴨行名義向其訂購雞隻，再以
    被告丙○○簽發之支票支付貨款，惟積欠97年11月26日至98
    年3月31日所訂雞隻貨款1,926,165元，被告丙○○發票之支
    票票款亦有1,686,000元未獲兌現等情，業據其提出交貨單
    、應收帳款簡要表、支票及退票理由單為證（見本院卷第3-
    30頁原證3-5），被告雖不爭執積欠前開貨款及票款之事實
    ，惟辯以前揭情詞，是本件爭點為：(一)被告甲○○應否負擔
    買受人責任？(二)被告丙○○應否負擔發票人責任？茲敘述如
    下：
  (一)被告甲○○應否負擔買受人責任？
  1.按民事訴訟如係由原告主張權利者，應先由原告負舉證之責
    ，若原告先不能舉證，以證實自己主張之事實為真實，則被
    告就其抗辯事實即令不能舉證，或其所舉證據尚有疵累，亦
    應駁回原告之請求。又原告於其所主張之起訴原因，不能為
    相當之證明，而被告就其抗辯事實，已有相當之反證者，當
    然駁回原告之請求。最高法院17年上字第917號、20年上字
    第2466號判例參照。
  2.原告主張被告甲○○以其係在系爭攤位營業之鴨田雞鴨行之
    負責人進行系爭交易，經查：
  (1)證人即原告前任會計周茵茵雖結證證稱：「…被告1（指甲○○）來訂購時，都是以鴨田名義前來訂貨」「環南市○○○○○道是被告1在經營（1236攤位）。沒聽過被告2（指丙○○）是鴨田的老闆，只知道票是被告2的，但經營是被告1
    經營。」等語（見本院卷第94頁反面、第95頁），惟證人周
    茵茵另稱其於97年3、4月間即已離職等語（見本院卷第94頁
    反面），可知97年11月26日至98年3月31日期間之系爭交易
    並非證人周茵茵所負責，是縱被告甲○○於前開期間向原告
    訂購雞隻，仍難逕依周茵茵前開證詞即謂甲○○係以鴨田雞
    鴨行負責人名義為之。況證人周茵茵未曾去過系爭攤位，復
    經其證述在卷（見本院卷第95頁），則其所稱全環南市場均
    知被告甲○○為鴨田雞鴨行負責人之證詞，核屬傳聞，並不
    可採。
  (2)被告甲○○為鴨田雞鴨行負責人，且以綽號「鴨田」來訂貨
    ，環南市場攤商均稱呼甲○○為老闆等情，雖經證人即原告
    駐點於環南市場之前任負責人丁○○結證在卷（見本院卷第
    126頁反面、第127頁），但系爭攤位原為被告甲○○所有，
    嗣因負債而將之抵付予債權人，被告甲○○向債權人承租後
    ，繼續於系爭攤位經營雞隻買賣，復據證人丁○○證述明確
    （見本院卷第127頁），自足認被告甲○○係環南市場資深
    之雞隻攤商。基於資歷及年齡而稱之為老闆，尚屬情理之常
    。況證人丁○○僅於收款時前往與原告於環南市場駐點不同
    大樓之系爭攤位（見本院卷第126頁反面、第127頁），倘若
    曾見聞系爭攤位之營業情形，應祗為收款時之短暫營業情形
    ，是難憑證人丁○○所為其前往系爭攤位向被告甲○○收款
    之證詞，即為被告甲○○以鴨田雞鴨行負責人名義進行本件
    交易。
  (3)被告丙○○亦陳稱其僅出借支票予甲○○使用，系爭攤位實
    為甲○○所經營等語，但證人即甲○○之長子乙○○已證稱
    96年以後係丙○○在經營等語（見本院卷第95頁反面），被
    告甲○○復提出丙○○不否認真正之切結書為證（見本院卷
    第87頁），則被告甲○○所辯其於系爭交易期間已非在系爭
    攤位營業之鴨田雞鴨行負責人等語，尚非不可採信。雖被告
    丙○○表示「（為何簽此切結書予乙○○？為何要你還錢給
    乙○○？）此筆欠款是被告1向乙○○借錢，被告1借用我的
    支票交給乙○○，才由我簽切結書來償還票款。」等語（見
    本院卷第85頁反面），惟已遭證人即丙○○之舅舅吳富華否
    認，證人吳富華更進一步證稱：「…因證人施（指乙○○）
    說願意承擔被告1之債務，希望由證人施承接這個攤位，被
    告1同意，於是被告1就退休了，但被告1仍有去幫忙，就是
    幫忙磅雞、送雞。之後，被告2硬把證人施趕出去說他要經
    營這個攤位，在這個市場吵了半年，因被告2每天都在市場
    鬧，才會簽那張切結書，且切結書是被告2去找律師寫出來
    的，在我家簽的，要求證人施要在切結書那個日期離開攤位
    ，因證人施在經營期間向外借錢，被告2願意將那些錢還給
    證人施，故才有所謂的付錢及按月給付之約定。在切結書所
    載日期之後，都是被告2在經營，被告2經營到跳票那天，被
    告2經營期間，被告1也有去幫忙磅雞、送雞。」等語在卷（
    見本院卷第96頁反面）。被告丙○○雖指稱證人吳富華證言
    不實，然證人吳富華係親自見聞切結書簽署經過之人，且為
    證人乙○○、被告丙○○之舅舅，要無特別偏頗而為不利於
    被告丙○○證詞之必要，被告丙○○空言否認證人吳富華證
    詞之真正，要無可取。況如基於償還債務之原因，何以於切
    結書明文「甲方（即乙○○）自動放棄工作權」？又如僅被
    告丙○○負有償還債務之義務，為何課予證人乙○○違約責
    任即「甲方若有違約情事，致生損害乙方（即丙○○）之權
    益時，願從乙方賠償損害，如乙方因涉訟所繳納之訴訟費、
    車馬費、律師費均由甲方負責賠償。甲方如有違背本契約各
    項條或損害乙方個人名聲等情事時甲方應連帶負賠償損害責
    任並願拋棄先訴抗辯權」？是以，被告丙○○所為償還債務
    之詞，核與切結書之文義相間，自難以憑採。
  3.依前所述，原告所稱被告甲○○為在系爭攤位營業之鴨田雞
    鴨行負責人之事實，已屬無據而難信實，依前揭說明，原告
    所為被告甲○○應就系爭交易負擔買受人責任之主張，自亦
    乏所據。
  (二)被告丙○○應否負擔發票人責任？
  1.按在票據上簽名者，依票上所載文義負責。發票人應照支票
    文義擔保支票之支付。發票人得記載對於票據金額支付利息
    及其利率。利率未經載明者，定為年利六釐。利息自發票日
    起算。但有特約者，不在此限。票據法第5條、第126條、第
    28條定有明文。次按票據乃文義證券及無因證券，票據上之
    權利義務，悉依票上所載文義定之，與其基礎之原因關係各
    自獨立，票據上權利之行使，不以其原因關係存在為前提，
    執票人行使票據上權利時，就其基礎之原因關係確係有效存
    在，不負舉證責任。若票據債務人以自己與執票人間所存抗
    辯之事由，對抗執票人，依票據法第13條規定觀之，應由票
    據債務人就該抗辯事由負舉證之責任。本件如附表所示支票
    已將應記載之事項載明，完成發票行為，原告處於得行使票
    據權利之狀態，則就阻礙其行使票據權利之原因關係是否存
    在之事實，自應由票據債務人即被告舉證證明。
  2.被告丙○○雖辯以其非系爭交易之買受人，自無庸負擔發票
    人責任云云，惟查系爭交易係以鴨田雞鴨行名義為之，而被
    告丙○○為系爭交易期間之負責人，已如前述，又縱被告丙○○所言其僅單純出借支票之情屬實，然是否為原告所知悉
    ，既未見被告丙○○加以舉證，依前開說明，自難逕認本件
    存有對抗原告行使票據權利之事由，被告丙○○據以抗辯其
    無支付票款之義務，於法未合，仍不足取。是原告主張被告
    丙○○應依如附表所示票面金額給付票款1,686,000元，及
    自各該提示日起至清償日止，按年息6%計算之利息，為有理
    由，應予准許。
六、綜上所述，原告主張系爭交易積欠之貨款1,926,165元迄未
    獲清償，雖為不爭之情，惟被告甲○○應負買受人責任之主
    張，原告所為之舉證尚有不足，已難採取，其依買賣關係請
    求被告甲○○如數給付貨款及自起訴狀繕本送達翌日起至清
    償日止，按年息5%計算之利息，自無理由，不應准許。至其
    所持有被告丙○○所簽發如附表所示用以支付貨款之支票屆
    期提示未獲付款1,686,000元部分，被告丙○○所為抗辯既
    無可取。從而，原告依票據法律關係，請求被告丙○○給付
    1,686,000元，及自如附表所示提示日起至清償日止，按年
    息6%計算之利息，為有理由，應予准許。原告雖聲明願供擔
    保，聲請就被告甲○○部分宣告假執行，另聲請本院就被告
    丙○○部分依職權宣告假執行，惟對被告甲○○請求部分已
    經駁回，假執行之聲請自失附麗，應予駁回，又原告係兼依
    買賣及票據之法律關係為本件之請求，而非單純本於票據有
    所請求而涉訟，是本件並非民事訴訟法第389條第1項第3款
    所規定適用簡易程序所為被告丙○○敗訴之判決，自無庸依
    職權宣告假執行，附此敘明。
七、本件事證已臻明確，兩造其餘攻擊與防禦方法均與判決結果
    不生影響，不再一一論述，附此敘明。
八、訴訟費用負擔之依據：民事訴訟法第79條、第85條第1項但
    書。
中    華    民    國    99    年    10    月    22    日
                  民事第四庭    法  官  許純芳
以上正本係照原本作成。
如對本判決上訴，須於判決送達後20日內向本院提出上訴狀。如
委任律師提起上訴者，應一併繳納上訴審裁判費。
中    華    民    國    99    年    10    月    22    日
                                書記官  陳怡君
附表：
┌──┬────┬─────┬───┬───┬─────┬─────┐
│編號│發 票 人│支 票 號碼│發票日│提示日│ 票面金額 │付款人    │
│    │        │          │      │      │（新臺幣）│          │
├──┼────┼─────┼───┼───┼─────┼─────┤
│１  │丙○○  │EN0000000 │3.│3.│264,000元 │彰化商業銀│
├──┤        ├─────┼───┼───┼─────┤行三和路分│
│２  │        │EN0000000 │4.4.│4.6.│145,900元 │行        │
├──┤        ├─────┼───┼───┼─────┤          │
│３  │        │EN0000000 │4.│4.│200,000元 │          │
├──┤        ├─────┼───┼───┼─────┤          │
│４  │        │EN0000000 │5.1.│5.4.│275,200元 │          │
├──┤        ├─────┼───┼───┼─────┤          │
│５  │        │EN0000000 │5.9.│5.11.│250,000元 │          │
├──┤        ├─────┼───┼───┼─────┤          │
│６  │        │EN0000000 │5.│5.│250,500元 │          │
├──┤        ├─────┼───┼───┼─────┤          │
│７  │        │EN0000000 │5.│6.1.│100,400元 │          │
├──┤        ├─────┼───┼───┼─────┤          │
│８  │        │EN0000000 │6.13.│6.15.│200,000元 │          │
└──┴────┴─────┴───┴───┴─────┴─────┘

司法院資訊處製作；財團法人民間司法改革基金會備份。
